【裁判字號】    97,交抗,213
【裁判日期】    970911
【裁判案由】    聲明異議
【裁判全文】
臺灣高等法院臺南分院交通事件裁定
抗  告  人  甲○○
                      號
上列抗告人因聲明異議案件，不服臺灣嘉義地方法院中華民國97
年7月9日所為裁定（97年度交聲字第220號），提起抗告，本院
裁定如下：
    主  文
抗告駁回。
    理  由
一、本件抗告意旨略以：本件測速照相地點之雲三線路段未依規
    定明確設立警告標示，且執法人員亦未依規定執勤，是該路
    段不該測速照相。又員警應就抗告人行駛速度時速93公里之
    事實提出證據等語。
二、本院按：「對於行車速度超過規定之最高速限之違規行為，
    採用固定或非固定式科學儀器取得證據資料證明者，於一般
    道路須至少於100公尺，於高速公路、快速公路須至少於300
    公尺前，明顯標示之。」，道路交通管理處罰條例第7條之2
    第2項第9款、第3項定有明文。汽車駕駛人，行車速度，超
    過規定之最高時速，除有第43條第1項第2款情形外，處新臺
    幣1200元以上2400元以下罰鍰；汽車駕駛人有違反第40條之
    規定者，除依原條款處罰鍰外，並予記違規點數1點，道路
    交通管理處罰條例第40條、第63條第1項，亦有明文。
三、抗告人即受處分人甲○○確有於97年1月25日8時9分許，駕
    駛其所有之車牌號碼8266-NL號自用小客車，行經最高速限
    為60公里之雲林縣雲三線南下6.8公里時，以時速每小時93
    公里，超速33公里行駛之事實，且有違規照片、雲林縣警察
    局雲警交字第KAE128139號舉發違反道路交通管理事件通知
    單、交通部公路總局嘉義區監理所嘉義市監理站嘉監義裁字
    第裁76-KAE128139號違反道路交通管理事件裁決書在卷可按
    。經查：
（一）按行車速度，依速限標誌或標線之規定，無速限標誌或標
      線者，應依第93條第1項各款規定，道路交通安全規則第
      93條第1項定有明文。可知汽車駕駛人駕駛汽車行駛於道
      路上時，本有依照速限標誌於最高速限內行駛之注意義務
      ，且此注意義務不因有無設置警告標誌而異。另觀諸道路
      交通管理罰條例第7條之2第3項立法意旨，在於提醒汽車
      駕駛人如未依行車速率限制行駛，將有受罰之可能，使駕
      駛人自動遵守速限行駛，以維護道路交通行車安全，並減
      少執法上之爭議。且立法者考量一般道路與高速道路之行
      車速度，為減低突襲人民權益之程度，分別規範至少於10
      0公尺、300公尺前設立警告（示）標誌之規定。是既已明
      文規定「至少」，即表示立法者係以100公尺、300公尺為
      最低之距離限制，使駕駛人能有足夠之時間反應及注意，
      從而，若警告標誌與科學儀器設置之距離在上述範圍內，
      即屬違反上述規範，惟科學儀器與警告標誌間之距離最遠
      之限度為何，並未明文規定，故應以上述之立法意旨衡量
      之。查本件測速照相地點100公尺以外之距離豎有「前有
      測速照相」之告示牌，有雲林縣警察局台西分局97年3月
      31日雲警西交字第0970003669號函及檢附之告示牌照片1
      紙在卷可稽。復觀諸該照片所示，「前有測速照相」之告
      示牌設立位置明顯易辨且無遭他物遮蔽，可知抗告人於看
      到警告標誌後，可期待其減速而依速限行駛，避免因超速
      遭照相舉發之可能。再者，本件抗告人既為領有合格駕駛
      執照之人，並駕駛自小客車參與道路交通，則對於其所應
      遵守之交通規則，自難推諉須有警告標誌之提醒，始有遵
      守之義務，是舉發地點既已於100公尺外設置警告標誌，
      且該警告標誌設置地點明顯可辨，即難認本件有違法舉發
      之情事，否則無異使無心遵守速限規定之駕駛人，反而得
      以恣意超速行駛，實非維持行車秩序，保障道路交通安全
      之道，從而，抗告人此部分主張，實不足採。
（二）至抗告人又以無法認同測速所得之時速93公里，要求應提
      出證據證明其實等語。查，本件違規事實發生時，舉發機
      關使用之舉發相機機型為24.125GHz（K Bbamd）照相式雷
      達測速儀（廠牌：TRAF FIPAX、主機型號：SPEEDOPHOT、
      主機器號：0000-000/93），且經送經濟部標準檢驗局檢
      定合格，檢定合格單號為J0GA0000000A、J0GA0000000B，
      檢定日期為96年10月25日，有效期限至97年10月31日，上
      情有經濟部標準檢驗局雷達測速儀檢定合格證書在卷可參
      ，從而，該照相式雷達測速儀既經專責機關檢驗合格，且
      本件拍照時間為97年1月25日係在檢定合格有效期間內，
      堪認照相舉發時，該雷達測速照相儀器之操作功能，應屬
      正常且具備測速之準確性無疑。復觀諸卷附違規照片可知
      ，測速目標車輛單一特定，車牌號碼清楚可辨為8266-NL
      號，又拍照日期為97年1月25日8時9分37秒（照片上顯示
      ：DAT.25.01.97；h/min/s 08:09:37）、車輛行駛時速為
      93公里（093km/h），有違規照片上方顯示之數據在卷可
      佐。是抗告人本件違規事實，已甚明確，此部分抗告意旨
      ，亦無理由。
（三）綜上，抗告人本件違規行為，已堪認定，原處分機關以道
      路交通管理處罰條例第40條第1項規定，裁處抗告人罰鍰
      1800元，雖無不當。惟抗告人本件違規行為，依同條例第
      63條第1項第1款規定，應記違規點數1點，原處分機關漏
      未併記違規點數，有所不當，原審依據道路交通案件處理
      辦法第20條前段、道路交通管理處條例第40條第1項、第
      63條第1項第1款規定，裁處抗告人罰鍰1800元，並記違規
      點數1點，核無違誤，抗告意旨猶執前詞，指摘原裁定不
      當，為無理由，應予駁回。
四、據上論斷，應依道路交通案件處理辦法第26條、刑事訴訟法
    第412條，裁定如主文。
中    華    民    國    97    年    9     月    11    日
                  刑事第五庭    審判長法  官  楊明章
                                      法  官  顏基典
                                      法  官  楊子莊
以上正本證明與原本無異。
不得再抗告。
                                      書記官  王全龍
中    華    民    國    97    年    9     月    12    日


司法院資訊處製作；財團法人民間司法改革基金會備份。
